【裁判字號】    98,易緝,13
【裁判日期】    980420
【裁判案由】    毒品危害防制條例
【裁判全文】
臺灣高雄地方法院刑事判決              98年度易緝字第13號
公  訴  人  臺灣高雄地方法院檢察署檢察官
被      告  甲○○
                    （現另案於高雄女監執行中）
上列被告因毒品危害防制條例案件，經檢察官提起公訴（96年度
毒偵字第4107號），本院判決如下：
    主  文
甲○○犯施用第二級毒品罪，累犯，處有期徒刑捌月；又犯持有
第一級毒品罪，累犯，處有期徒刑肆月，扣案之第一級毒品海洛
因壹包（含包裝袋，驗餘淨重零點壹公克）沒收銷燬之。應執行
有期徒刑拾月，扣案之第一級毒品海洛因壹包（含包裝袋，驗餘
淨重零點壹公克）沒收銷燬之。
    事  實
一、甲○○前因違反肅清煙毒條例案件，經臺灣高等法院高雄分
    院以83年度上訴字第3150號判決判處應執行有期徒刑3 年6
    月確定，於民國86年7 月29日假釋付保護管束出監；又因施
    用毒品案件，經臺灣嘉義地方法院以87年度毒聲字第73號裁
    定，進行觀察勒戒，嗣因未到案執行，經臺灣嘉義地方法院
    檢察署發布通緝；前案雖經假釋，但因未遵守保護管束條件
    亦遭臺灣高雄地方法院檢察署發布通緝，並經本院以85年度
    聲字第65號裁定撤銷假釋，應執行殘刑2 年1 月26日；經於
    88 年5月12日緝獲，執行觀察勒戒；又經臺灣嘉義地方法院
    以88年毒聲字第787 號裁定，令入戒治處所施以強制戒治1
    年，雖經抗告，惟經臺灣高等法院臺南分院88年毒抗字第18
    8 號裁定抗告駁回確定，而於88年6 月22日轉執行強制戒治
    ，嗣經戒治所評定合格，認無繼續戒治之必要，經臺灣高雄
    地方法院檢察署檢察官聲請本院裁定停止戒治，復經本院以
    90 年 度毒聲字第4385號裁定停止戒治，所餘戒治期間，付
    保護管束，於90年8 月7 日停止戒治出監，並於90年11月17
    日保護管束期滿未經撤銷，強制戒治執行完畢，由該署檢察
    官以90年度戒毒偵字第1282號不起訴處分確定；而前案經撤
    銷假釋，送監執行殘刑，於92年6 月30日縮刑期滿執行完畢
    。俟於強制戒治執行完畢5 年內，又因施用毒品案件，經本
    院以94年度訴字第1656號判決判處應執行有期徒刑8 月確定
    ，並於95年5 月27日（起訴書誤載為28日）執行完畢。詎其
    仍不知悔改，明知海洛因及甲基安非他命業經公告為毒品危
    害防制條例第2 條第2 項所列管之第一級毒品及第二級毒品
    ，不得非法持有、施用，竟基於施用第二級毒品甲基安非他
    命之犯意，於96年1 月26日中午12時許，在其舅媽位於嘉義
    市○○街311 巷2 號之住處內，以玻璃球燒烤方式，施用第
    二級毒品甲基安非他命1 次。又基於持有第一級毒品海洛因
    之犯意，於96年1 月26日17時20分許，持有第一級毒品海洛
    因1 包，為警在嘉義市○區○○街311 巷口攔查，得知甲○
    ○為毒品列管人口後，在具有偵查犯罪職權之員警知悉其上
    開持有毒品犯行前，即向員警自首，方查知上情，並扣有第
    一級毒品海洛因1 包（含包裝袋，驗餘淨重0.1 公克）及注
    射針筒1 支。
二、案經嘉義市警察局第一分局報由臺灣嘉義地方法院檢察署呈
    請臺灣高等法院檢察署令轉臺灣高雄地方法院檢察署檢察官
    偵查起訴。
    理  由
一、證據能力部分：
（一）被告甲○○警詢供述之任意性
      被告甲○○雖於本院審理中辯稱其警詢筆錄不具有任意性
      ，係員警以利誘方式表示：如果承認的話，到法院就可以
      交保等語，而違法取供，不應具有證據能力云云。惟查：
   1、證人即員警蘇文國於本院審理中證稱：案發當時我是在嘉
      義市第一分局竹圍派出所任職，甲○○的案件是我負責查
      緝的，當天現場一共有三個人，不過我有全程參與查扣毒
      品、解送人犯及訊問過程，在整個過程中都沒有人向甲○
      ○表示如果坦承就可以交保的話語，筆錄內容都是依照甲
      ○○的供述記載，一問一答，而且筆錄也有交由甲○○閱
      覽無訛後始為簽名等語（本院卷第89-90 頁）。佐以當日
      被告甲○○於警詢中自白施用毒品後，即為員警移送臺灣
      嘉義地方法院檢察署，接受內勤檢察官之訊問，此有內勤
      訊問筆錄1 份（偵一卷第8-9 頁）在卷可稽。若員警確實
      曾對被告甲○○為不法利誘之情形，為何於移送檢察官時
      ，被告甲○○未向進行訊問之內勤檢察官表示意見？於嗣
      後之偵查程序中，未向承辦案件之檢察官表示有此不法取
      供之情事？若真於此，為何又於偵訊中表明係因壓力很大
      ，才向他人取得毒品等語（偵一卷第8-9 頁）？是被告甲
      ○○是否確實有遭員警為不法取供之情形，顯有疑義。
   2、又被告甲○○雖表示：我懷疑員警有跟乙○○串通，不然
      為什麼乙○○把毒品丟給我之後，他們就出現，而且只抓
      我，沒有去抓乙○○？我在警局的時候也有一直跟他們說
      拿毒品給我的人就是乙○○，但是警察都不理我云云。惟
      證人蘇文國於本院審理中證稱：那天如果我們有看到車子
      的話，一定連那個男人，就是被告所謂的「阿嘉」，一起
      帶回去，但根本不是如被告所說的情形，我們看到被告的
      時候，旁邊根本沒有機車，只有被告抱一個小孩站在那邊
      ，我們有叫被告提出「阿嘉」的真實年籍資料，才好去佈
      線查緝，但被告都沒有說等語（本院卷第91頁）。可見被
      告於警詢筆錄製作過程中，均未提及「阿嘉」之真實年籍
      ，以供員警查緝。又即便被告如此懷疑，在製作警詢筆錄
      時，被告亦無需供述自己犯罪情節。且被告於警詢筆錄中
      ，均一再表示，其毒品來源係綽號「阿嘉」之人，且該筆
      錄上有被告之簽名，亦為被告所不爭執，若被告當時確有
      提出乙○○之相關年籍資料，為何筆錄上未予記載？為何
      筆錄沒有照被告意思記載之情況下，被告仍然親自簽名於
      其上？為何沒有要求員警修改？為何員警多次詢問都不願
      說明「阿嘉」之真實年籍資料？直到本院審理中始為供述
      ？此情種種，均與常情相違，是本院實難單以被告甲○○
      之空泛指述，即認其警詢中之供述不具任意性。
（二）鑑定報告
      本件卷附之法務部調查局96年2 月16日調科壹字第096230
      13030 號鑑定書1 紙，係經臺灣嘉義地方法院檢察署依刑
      事訴訟法第208 條囑託機關鑑定扣案毒品屬性；卷附之正
      修科技大學超微量研究科技中心96年2 月26日檢驗報告1
      紙，則係基於檢察一體原則，由臺灣高雄地方法院檢察署
      檢察長對於轄區內之案件，事前概括選任鑑定人或囑託鑑
      定機關所為之鑑定報告，並均依同法第206 條之規定，就
      其鑑定結果提出書面報告，自符合同法第159 條第1 項所
      定得作為證據之「法律有規定」之例外，不適用傳聞法則
      之拘束，應具有證據能力。
二、訊據被告對於施用第二級毒品之犯行，於本院審理中坦承不
    諱，並有嘉義市警察局第一分局違反毒品危害防制條例案件
    嫌疑人代號與真實姓名對照表1 紙、正修科技大學超微量研
    究科技中心96年2 月26日檢驗報告1 紙在卷可稽（偵一卷第
    14頁），此部分事實，堪以認定。
三、訊據被告矢口否認有何持有第一級毒品之犯行，並辯稱：那
    天是乙○○把針筒跟菸盒丟到我身上的，我抱著我女兒，沒
    有辦法把東西撥掉，沒想到警察就出現了，我也不知道菸盒
    裡面裝什麼云云。惟查：
（一）甲○○於96年1 月26日17時20分許，為警在嘉義市○區○
      ○街311 巷口查獲持有第一級毒品海洛因，並扣有第一級
      毒品海洛因1 包及注射針筒1 支等情，業據被告自承在卷
      ，核與證人即當天查緝員警蘇文國於本院審理中之證述相
      符，並有扣案海洛因1 包（含包裝袋，驗餘淨重0.1 公克
      ）、注射針筒1 支、法務部調查局96年2 月16日調科壹字
      第09623913030 號鑑定書1 份附卷可參（警卷第21-25 頁
      ），此部分事實，堪以認定。
（二）證人蘇文國於本院審理中證稱：當天是因為之前有線民跟
      我們表示當地有人在吸毒，所以我們有加強巡邏，看到被
      告抱著一個小孩，從小電腦上得知被告是列管毒品人口，
      不過因為被告是女生，所以我們沒有直接對她搜身，就問
      她身上有沒有東西，請她自己主動交出身上的違禁物，那
      時候毒品在香菸盒裡面，放在被告的胸口附近，被告主動
      提出，我們也有檢查，注射針筒是她主動從衣服口袋裡拿
      出來的，並表示她沒有使用過，當時就只有被告一個人，
      附近沒有其他人等語（本院卷第89-90 頁）。可見被告當
      天被查獲時，確實抱有小孩，胸口處之物品因此有拿取不
      易之情形。然菸盒雖是置放在被告之胸口附近，但注射針
      筒卻是被告自身上外套口袋所取出，而非與菸盒一併置放
      。是被告辯稱：菸盒跟針筒都是乙○○一起丟給我的云云
      ，顯與事實不符，無足採信。
（三）證人乙○○亦於本院審理中證稱：我跟被告之前有交往過
      一陣子，不過那時候我們感情已經不好了，我不記得案發
      那天我在做什麼，不過我沒有拿香菸盒給被告，她說我有
      丟東西給她，我沒有印象，而且我沒有必要害她，我也不
      知道她持有毒品的事情，我也沒有施用海洛因的前科，只
      知道被告之前有施用過海洛因，不過不知道她的毒品來源
      ，我也沒有跟警察串通要陷害她等語（本院卷第92-93 頁
      ）。是實難因此認定被告身上的香菸盒，即係自乙○○處
      所得。況證人與被告之間曾為男女朋友，雖嗣後分手，但
      畢竟曾有感情存在，何必要陷被告於罪？是上開被告所辯
      ，顯無足採。
（四）綜上，本件被告持有第一級毒品海洛因之犯行，事證明確
      ，堪以認定，應依法論科。
四、按毒品危害防制條例前於92年7 月9 日修正公布，自93年1
    月9 日施行，觀之該條例第20條、第23條之立法理由，修正
    後毒品危害防制條例就施用毒品者，只於「初犯」及「5 年
    後再犯」二種情形，有其追訴條件之限制，即須於初犯經觀
    察、勒戒或強制戒治釋放後，5 年內均無施用毒品之行為，
    始能認其前所實施之觀察、勒戒或強制戒治已足遮斷毒癮，
    而得於5 年後再犯時，再予適用初犯之規定，重行觀察、勒
    戒等程式。倘5 年內已經再犯，被依法追訴處罰，縱其第3
    次（或第3 次以上）施用毒品之時間在初犯釋放5 年以後，
    即與「5 年後再犯」之情形有別，且因已於「5 年內再犯」
    ，顯見其再犯率甚高，原實施觀察、勒戒或強制戒治，已無
    法收其實效，而無5 年戒斷期之存在，自無再經觀察、勒戒
    及強制戒治之必要，應得逕行追訴處罰（最高法院95年台上
    字第1071號判決參照）。查本件被告前因違反肅清煙毒條例
    案件，經臺灣高等法院高雄分院以83年度上訴字第3150號判
    決判處應執行有期徒刑3 年6 月確定，於86年7 月29日假釋
    付保護管束出監；又因施用毒品案件，經臺灣嘉義地方法院
    以87年度毒聲字第73號裁定，進行觀察勒戒，嗣因未到案執
    行，經臺灣嘉義地方法院檢察署發布通緝；前案雖經假釋，
    但因未遵守保護管束條件亦遭臺灣高雄地方法院檢察署發布
    通緝，並經本院以85年度聲字第65號裁定撤銷假釋，應執行
    殘刑2 年1 月26日；經於88年5 月12日緝獲，執行觀察勒戒
    ；又經臺灣嘉義地方法院以88年毒聲字第787 號裁定，令入
    戒治處所施以強制戒治1 年，雖經抗告，惟經臺灣高等法院
    臺南分院88年毒抗字第188 號裁定抗告駁回確定，而於88年
    6 月22日轉執行強制戒治，嗣經戒治所評定合格，認無繼續
    戒治之必要，經臺灣高雄地方法院檢察署檢察官聲請本院裁
    定停止戒治，復經本院以90年度毒聲字第4385號裁定停止戒
    治，所餘戒治期間，付保護管束，於90年8 月7 日停止戒治
    出監，並於90年11月17日保護管束期滿未經撤銷，強制戒治
    執行完畢，由該署檢察官以90年度戒毒偵字第1282號不起訴
    處分確定；而前案經撤銷假釋，送監執行殘刑，於92年6 月
    30 日 縮刑期滿執行完畢。俟於強制戒治執行完畢5 年內，
    又因施用毒品案件，經本院以94年度訴字第1656號判決判處
    應執行有期徒刑8 月確定，並於95年5 月27日執行完畢等節
    ，有臺灣高雄地方法院檢察署刑案資料查註紀錄表、全國施
    用毒品案件紀錄表及臺灣高等法院被告前案紀錄表各1 份在
    卷可參，是被告於強制戒治執行完畢釋放後，5 年內再犯上
    開施用毒品罪，並經判決處刑，則其再度犯本件施用毒品犯
    行，雖距前述強制戒治執行完畢釋放後已逾5 年，揆諸前開
    說明，仍應依法論科。
五、按海洛因及甲基安非他命為毒品危害防制條例第2 條第2 項
    第1 款、第2 款所規定之第一級及第二級毒品，故核被告所
    為，係犯毒品危害防制條例第10條第2 項之施用第二級毒品
    甲基安非他命罪及第11條第1 項持有第一級毒品海洛因罪。
    又被告所犯持有第一級毒品海洛因及施用第二級毒品甲基安
    非他命之犯行，犯意各別，罪名有異，構成要件不同，應予
    分論併罰。再被告前因施用毒品案件，經本院以94年度訴字
    第1656號判決判處有期徒刑8 月確定，竟並於95年5 月28日
    執行完畢乙節，有臺灣高雄地方法院檢察署刑案資料查註紀
    錄表、臺灣高等法院被告前案紀錄表各1 份在卷可憑，其於
    刑之執行完畢後，5 年內再犯本件有期徒刑以上之罪，為累
    犯，應依刑法第47條第1 項規定，加重其刑。另按「刑法第
    62條之所謂發覺，係指有偵查犯罪職權之公務員已知悉犯罪
    事實與犯罪之人而言，而所謂知悉，固不以確知其為犯罪之
    人為必要，但必其犯罪事實，確實存在，且為該管公務員所
    確知，始屬相當。如犯罪事實並不存在而懷疑其已發生，或
    雖已發生，而為該管公務員所不知，僅係推測其已發生而與
    事實巧合，均與已發覺之情形有別」（最高法院75年台上字
    第1634號判例意旨參照）。查被告係於員警尚未查悉其持有
    第一級毒品海洛因之犯行前，主動提出其持有之第一級毒品
    海洛因，有證人即承辦員警蘇文國於本院審理中證述明確（
    本院卷第90頁），足認被告係於有偵查犯罪職權公務員未發
    覺犯罪前，主動供出其持有第一級毒品之犯行，並靜候裁判
    ，自合於自首要件，爰依刑法第62條前段之規定，減輕其刑
    ，並依法先加後減之。本院審酌被告經觀察、勒戒與強制戒
    治並處刑後，仍不知悔改，不思戒絕其毒癮而再次違犯本件
    施用第二級毒品甲基安非他命罪，顯然缺乏戒絕毒品之決心
    ，有再入監矯治之必要；又被告為施用毒品，而犯本件持有
    第一級毒品海洛因罪，雖所犯為自戕行為，然其對於社會治
    安影響非微，惟念及持有重量不多，顯係自行吸食所用，而
    非散佈、販賣或供他人使用，且於犯罪遭查緝前，主動自首
    本件犯行，尚有悔過之意，及其犯罪動機、目的、手段等一
    切情狀，分別量處如主文所示之刑，並定其應執行刑，以資
    懲儆。
六、末查，本件扣案之白色粉末1 包，經送驗結果，呈海洛因陽
    性反應（驗餘淨重0.1 公克），業如前述，因海洛因屬第一
    級毒品，故不問屬於犯人與否，均應依毒品危害防制條例第
    18條第1 項前段之規定宣告沒收銷燬之；又包裝該等粉末所
    用之殘渣袋1 只，因與其上殘留之毒品難以析離，亦無析離
    實益，當應整體視為毒品，不問屬於犯人與否，均應依毒品
    危害防制條例第18條第1 項前段規定，宣告沒收銷燬之。另
    扣案之注射針筒1 支，雖屬被告所有，並經被告供認無誤，
    惟非屬違禁物，又非被告犯本件犯罪所用之物，爰不諭知沒
    收。至鑑驗耗用之毒品既已費失，自無庸宣告沒收銷燬，併
    此敘明。
據上論斷，應依刑事訴訟法第299 條第1 項前段，毒品危害防制
條例第10條第2 項、第11條、第18條第1 項前段，刑法第11條、
第47條第1 項、第62條前段，判決如主文。
本案經檢察官許怡萍到庭執行職務。
中    華    民    國    98    年    4     月    20    日
                刑事第十二庭  審判長法  官  黃建榮
                                    法  官  李殷君
                                    法  官  楊珮瑛
以上正本證明與原本無異。
如不服本判決應於收受送達後10日內向本院提出上訴書狀，並應
敘述具體理由；如未敘述上訴理由者，應於上訴期間屆滿後20日
內向本院補提理由書（均須按他造當事人之人數附繕本）「切勿
逕送上級法院」。
中    華    民    國    98    年    4     月    20    日
                                    書記官  郭南宏
毒品危害防制條例第10條第2項
施用第二級毒品者，處三年以下有期徒刑。
毒品危害防制條例第11條第1項
持有第一級毒品者，處三年以下有期徒刑、拘役或新臺幣五萬元以下罰金
。


司法院資訊處製作；財團法人民間司法改革基金會備份。
